臺灣桃園地方法院刑事判決　　　　　　　　　　　　九十三年度簡上字第一六五號
　　上　訴　人　臺灣桃園地方法院檢察署檢察官
　　上 訴 人即
　　被　　　告　甲○○　男　七.
　　被　　　告　乙○○
右列上訴人等因被告等犯傷害等案件，不服本院中壢簡易庭九十二年度壢簡字第一八
五三號，中華民國九十三年四月二十一日第一審簡易判決關於被告甲○○、乙○○犯
傷害罪部分（聲請簡易判處刑書案號：九十二年度偵字第一五八六七號、第一七一三
七號、第一七二二Ｏ號），提起上訴，本院合議庭判決如左：
    主  文
上訴均駁回。
    事  實
一、甲○○、乙○○（二人所涉公然侮辱罪，業經本院以九十二年度壢簡字第一八五
    三號簡易判決分別判處罰金二千元，緩刑二年，嗣聲請人、甲○○均僅就傷害部
    分提起上訴而確定）係鄰居，平日相處不睦，於民國九十二年七月二十三日上午
    九時二十分許，乙○○在桃園縣龍潭鄉○○村○○○街六八巷七號住處沖水清洗
    地面，因地勢緣故，污水順勢流向甲○○位於上址八號住處門口，引起甲○○之
    不滿，因而與乙○○發生爭執，詎甲○○、乙○○竟各基於傷害他人身體之犯意
    ，甲○○徒手將乙○○推倒在地，乙○○則持其所有之塑膠椅毆打甲○○頭部，
    乙○○因而受有左膝挫傷瘀血（五×三公分）、右大腿瘀血（三×三公分）之傷
    害，甲○○亦受有頭部外傷合併腦震盪、頭皮撕裂傷二處（約七公分、三公分）
    之傷害。
二、案經乙○○、甲○○告訴及桃園縣政府警察局平鎮分局報告台灣桃園地方法院檢
    察署檢察官偵查後聲請簡易判決處刑。
    理  由
一、訊據被告即上訴人甲○○、被告乙○○均矢口否認有傷害犯行，被告甲○○辯稱
    ：伊並未動手毆打乙○○，是乙○○打伊，乙○○的傷是案發前一天自己跌倒受
    傷的云云；被告乙○○則辯稱：是甲○○打伊好幾拳，將伊打到跌坐在地上，伊
    只好拿起椅子來擋，伊不知道甲○○的頭是如何流血受傷云云。然查：
    （一）本件被告二人有拉扯、互毆之事實，除據證人丙○○、丁○○於警訊、本
          院審理時證述綦詳外（見九十二年度偵字第一五八六七號偵查卷第三頁背
          面、第四頁、第五頁背面、第六頁、本院九十三年八月三日審判筆錄），
          另證人即到場處理警員林中川於本院九十三年八月三日審理時證述：「‧
          ‧‧我到現場時只有林昭治在場，甲○○已經就醫。」、「（問：林昭治
          如何陳述？）他說他們二人早上為了積水問題發生爭執、打架。」、「（
          問：是否能看出是新傷或是舊傷？）應是新傷（指被告甲○○）。」、「
          她說她腿有受傷，但是外觀上看不出來，因為她穿著褲子，所以我請她到
          醫院開診斷證明書，以後訴訟才有依據。」等語，且被告乙○○於警訊中
          亦供陳：「‧‧‧他（指被告甲○○）便衝過來，把我推倒在地，造成我
          左膝挫傷瘀血。我很生氣便抓起身旁的塑膠椅打中他的頭部。」、「‧‧
          ‧甲○○將我推倒在地之後，便上前舉起拳頭要毆打我，我便隨手抓起身
          旁的塑膠椅揮動防衛，甲○○不慎被塑膠椅打中頭部‧‧‧」等語（詳見
          九十二年度偵字第一五八六七號偵查卷第十六頁背面、第十七頁背面），
          及被告甲○○於本院九十三年十一月四日審理時亦供陳：「我承認有與林
          招治拉扯‧‧‧」等語，並有國軍八０四總醫院附設民眾診療服務處診斷
          證明書、陳隆開外科診所診斷證明書各一紙附卷足憑，再者，被告乙○○
          於案發當日所受之傷害確係新傷一情，復據陳隆開外科診所於九十三年七
          月二十二日函覆在卷，從而，勾稽證人丙○○、丁○○、林中川之證詞、
          被告二人前揭自白及上揭文書證據以觀，足認本件事發當時，被告二人間
          確有發生互毆情事，致渠等受有如事實欄所示之傷害。從而，被告甲○○
          辯稱：伊並未動手毆打乙○○，乙○○的傷是案發前一天自己跌倒受傷的
          云云，被告乙○○辯稱：伊不知道甲○○的頭是如何流血受傷云云，均顯
          係避重就輕之詞，無可採取。
    （二）至公訴人上訴意旨以：被告乙○○持塑膠椅往被告甲○○頭部猛砸，造成
          被告甲○○時感頭暈目眩而達重傷之情形，被告乙○○應係涉犯重傷害罪
          或殺人罪。然查，被告甲○○於案發後翌日（即二十四日）至國軍桃園總
          醫院就診，當時診斷為頭部外傷合併腦震盪，併頭皮撕裂傷，在急診室觀
          察六小時候離院，復於同年月二十八日回診，當時意識清楚，無明顯神經
          障礙，之後無回診追蹤等情，此有該院九十三年八月四日醫準字第Ｚ○○○○○○○○○號函一紙在卷可佐，堪認被告甲○○所受之傷害未達其他
          於身體或健康，有重大不治或難治之傷害。再者，本件係因被告乙○○在
          互毆之事實，已如前述，從而，就本件發生糾紛之原因言，被告乙○○實
          無殺人之動機，且觀之被告乙○○所持之傷害工具為塑膠椅及被告甲○○
          所受之傷勢並非嚴重，自難僅以被告甲○○頭部受傷，率爾逕認被告林招
          治有殺人之犯意，是公訴人上揭上訴意旨，尚乏憑據。
    （三）另被告甲○○復稱本件係被告乙○○先持塑膠椅打伊，伊在昏暈之際，為
          求自保，始有與被告乙○○拉扯之情事，此係屬正當防衛云云。惟所謂正
          當防衛必須對於現在不法之侵害始得為之，侵害業已過去，即無正當防衛
          可言。再衡之一般社會經驗法則，互毆係屬多數動作構成單純一罪而互為
          攻擊之傷害行為，縱令一方先行出手，而還擊之一方在客觀上茍非單純對
          於現在不法之侵害為必要排除之反擊行為，因其本即有傷害之犯意存在，
          則對其互為攻擊之還手反擊行為，自無主張正當防衛權之餘地（參照最高
          法院八十四年度臺非字第二０八號判決）。查本件被告二人間之互毆行為
          ，係因被告甲○○先將被告乙○○推倒在地一節，迭據被告乙○○於警詢
          、偵查及本院審理時供述在卷，核與證人丁○○於警詢中證述情節相符，
          是本件不法侵害是由被告甲○○先發動，被告甲○○自無主張正當防衛之
          餘地。從而，揆之上開說明，被告甲○○不得主張正當防衛。
    綜上，本件被告二人傷害犯行，罪證明確，犯行均堪予認定，應依法論科。
二、核被告甲○○、乙○○所為，均係犯刑法第二百七十七條第一項之普通傷害罪。
    原審以被告二人有互毆之傷害犯行，事證均臻明確，援引刑法第二百七十七條第
    一項前段、第四十一條第一項前段、第四十二條第二項、第七十四條第一款，罰
    金罰鍰提高標準條例第一條前段、第二條，分別判處被告甲○○、乙○○拘役二
    十日，如易科罰金，均以三百元折算一日，其認事用法均無違誤之處，量刑亦屬
    妥適，應予維持。被告甲○○上訴意旨，仍執陳詞，任意指摘原審判決不當，為
    無理由，公訴人上訴意旨以被告乙○○其持塑膠椅往被告甲○○頭部猛砸，屬重
    傷或殺人犯意云云，不足為採，詳如前述，均應予駁回。
據上論斷，應依刑事訴訟法第四百五十五條之一第一項、第三項、第三百六十八條，
判決如主文。
本案經檢察官李允煉到庭執行職務。
中        華        民      國    九十三   年    十一    月    十八    日
                              臺灣桃園地方法院刑事第一庭
                                  審判長法  官  曾  淑  華
                                        法  官  朱  美  璘
                                        法  官  黃  梅  淑
右正本證明與原本無異。
本件不得上訴。
                                        書記官  魏  里  安
中        華        民      國    九十三   年    十一    月    十八    日
